臺灣臺中地方法院刑事判決　　　　　　　　　　　　　九十三年度易字第八八二號
　　公　訴　人　臺灣臺中地方法院檢察署檢察官
　　被　　　告　丙○○
右列被告因偽造文書等案件，經檢察官提起公訴（九十三年度偵緝字第三七四號、九
十三年度偵字第一八一七號），暨聲請併案辦理（九十三年度偵緝字第一二五號、九
十三年度偵字第八○六二號），被告於準備程序中就被訴及聲請併案辦理之事實均為
有罪之陳述，受命法官於聽取當事人之意見後，由本院合議庭裁定改以簡式審判程序
判決如左：
    主  文
丙○○意圖為自己不法之所有，以不正方法由自動付款設備取得他人之物，處有期徒
刑柒月。又偽造署押，足以生損害於公眾及他人，處有期徒刑伍月；臺中市警察局第
二分局育才派出所警員於民國九十年九月四日二十一時五十分許所製作之丁○○詢問
筆錄上偽造之「丁○○」署押壹枚、指印陸枚，臺灣臺中地方法院檢察署書記官於民
國九十年九月五日中午十二時許所製作之丁○○偵訊筆錄上偽造之「丁○○」署押壹
枚，限制住居具結書上偽造之「丁○○」署押壹枚、指印壹枚，均沒收。又意圖為自
己不法之所有，以不正方法由自動付款設備取得他人之物，處有期徒刑肆月。應執行
有期徒刑壹年貳月；臺中市警察局第二分局育才派出所警員於民國九十年九月四日二
十一時五十分許所製作之丁○○詢問筆錄上偽造之「丁○○」署押壹枚、指印陸枚，
臺灣臺中地方法院檢察署書記官於民國九十年九月五日中午十二時許所製作之丁○○
偵訊筆錄上偽造之「丁○○」署押壹枚，限制住居具結書上偽造之「丁○○」署押壹
枚、指印壹枚，均沒收。
    事  實
一、(一)丙○○於民國九十年六月二十八日十六時許，在臺中市西屯區○○○路東海大
    學體育場內，竊得丁○○之皮包後，發現皮包內有丁○○所有之郵局提款卡一張
    ，遂另興意圖為自己不法所有之犯意，於當日十六時五十七分二十一秒、十六時
    五十八分七秒，接續將該竊得之郵局提款卡插入臺中市三信商業銀行西屯分行所
    設置之櫃員機內，再輸入自己所猜測出之提款密碼，使櫃員機辨識系統對真正持
    卡人之識別陷於錯誤，而依照指令作業，以此不正方法，由該櫃員機取得丁○○
    之存款二萬元、二萬元，得手後，欲再提領時，因該櫃員機發生故障，丙○○即
    於當日十七時三分二十三秒，轉至附近臺中市西屯郵局所設置之櫃員機，接續持
    該丁○○之郵局提款卡，以前揭方式，提領六萬元。(二)丙○○於九十年九月四日
    十八時三十分許，在臺中市○○路二七一號臺中體育場內竊取乙○○（起訴書誤
    載為邱侑展）之皮包，得手後，旋為警當場逮獲，其為掩飾身分，乃向警察冒稱
    其為丁○○，並基於偽造署押之犯意，接續於當日二十一時五十分許，在臺中市
    警察局第二分局育才派出所警員所製作之詢問筆錄內偽簽「丁○○」之署押一枚
    、捺指印六枚，翌日中午十二時許，在臺灣臺中地方法院檢察署書記官所製作之
    訊問筆錄中，偽簽「丁○○」之署押一枚，在臺灣臺中地方法院檢察署限制住居
    具結書上偽簽「丁○○」署押一枚、捺指印一枚，足以生損害於司法機關偵辦刑
    案之正確性及丁○○。(三)丙○○於九十二年十一月二十八日上午十時許，在臺中
    縣沙鹿鎮靜宜大學圖書館內，竊得甲○○之手提袋後，發現手提袋內有甲○○所
    有之郵局提款卡一張，即另興意圖為自己不法所有之犯意，於當日十時十二分十
    八秒，將該竊得之郵局提款卡插入第一商業銀行在靜宜大學所設置之櫃員機內，
    再輸入自己所猜測出之提款密碼，使櫃員機辨識系統對真正持卡人之識別陷於錯
    誤，而依照指令作業，以此不正方法，由該櫃員機取得甲○○之存款八千元。（
    丙○○前揭三次竊盜行為，均經檢察官另行起訴，並由本院於九十三年四月三十
    日以九十三年度易緝字第四一號案判處有期徒刑二年十月）。
二、案經臺中市警察局移送及臺中市警察局第二分局報請臺灣臺中地方法院檢察署檢
    察官偵查起訴暨就同一事實聲請併案辦理（九十三年度偵緝字第一二五號部分）
    。
    理  由
一、右揭事實業據被告丙○○於警詢、檢察官偵訊中及本院審理時坦承不諱，核與被
    害人丁○○、甲○○及證人乙○○陳述渠等遭被告竊取財物、詐提存款、冒名應
    訊之情節相符，並有本院九十三年度易緝字第四一號判決一份（參本院卷第二一
    ～第二九頁）、內政部警政署刑事警察局九十年十月九日刑紋字第一九七四○六
    號指紋鑑驗書一份（被告於九十年九月四日冒丁○○之名應訊時所捺之指印經送
    鑑定結果係被告之指紋，參第二三○六號偵卷第八頁）、被告詐領丁○○存款之
    櫃員機交易明細一份及詐領時遭錄影後翻拍之照片一張（參第二三○六號偵卷第
    十六頁背面、第十八頁）、被告偽簽丁○○署押及捺指印之警詢筆錄、檢察官偵
    訊筆錄、限制住居具結書各一份（參第三七四號偵緝卷第五九～第六十、第六七
    ～第六八頁）、被告詐領甲○○存款之櫃員機交易明細一份及詐領時遭錄影後翻
    拍之照片一張（參第三七四號偵緝卷第二一～第二二頁）附卷可稽。本件事證明
    確，被告犯行應堪認定。
二、按被告捺其指印在警詢筆錄及限制住居具結書上，係用以表明為丁○○之指印，
    有代替丁○○簽名之意，及使人誤信為丁○○真正指印之虞，與偽造丁○○之簽
    名無異；再被告在警詢筆錄、檢察官偵訊筆錄、限制住居具結書上偽簽丁○○署
    押及捺指印之行為，使司法機關受有辦理刑案因被告資料錯誤而失其正確性之損
    害，使丁○○受有被追訴及被告日後若不到案其可能被拘提、通緝之損害甚明。
    另警詢筆錄、檢察官偵訊筆錄、限制住居具結書均係公務員所製作之文書，為公
    文書之一種，被告在其上偽簽丁○○之署押及捺指印之行為，僅係犯刑法第二百
    十七條第一項之偽造署押罪（參最高法院九十一年臺非字第九九號、第二九四號
    判決），其詐提存款之行為係犯刑法第三百三十九條之二第一項之利用自動付款
    設備詐欺罪。又被告於九十年六月二十八日十六時五十七分二十一秒、十六時
    五十八分七秒、十七時三分二十三秒，短短約六分鐘內詐領丁○○三次存款之行
    為，應屬接續之單純一行為，被告於九十年九月四日經警逮捕後，於二十四小
    時內，在育才派出所製作筆錄，再移送地檢署由檢察官復訊，並由檢察官依刑事
    訴訟法第九十三條之規定處置，是可知被告在這時間內之一整個程序中，先後偽
    造前揭丁○○之署押及捺指印，係以單一犯意及相同之行為接續地侵害相同的法
    益，應屬單純一行為，被告在本院供稱：「（問：你會拿提款卡去提領被害人
    之存款，是否是在竊盜之後才實際看竊得哪些東西，再決定要做什麼事？）是的
    ，我不是事先計劃好，因為我也不知道被害人的皮包裡有哪些東西」（參本院卷
    第四十頁審判筆錄），本院九十三年度易緝字第四一號判決亦認：「被告竊取他
    人皮包共二十三次，以提款卡盜領金錢得逞經被害人指認者僅四次（包括本件之
    前揭盜領行為），而該四次之盜領時間分別間隔半年以上，其中並夾雜多次竊得
    提款卡而未有盜領之情形，故尚難認被告之竊盜行為係盜領存款行為之方法或原
    因」（參本院卷第二四～第二五頁），可知被告詐領存款之行為，均係竊盜之後
    ，另行起意，而與竊盜行為並無何方法目的之牽連犯關係，被告詐領丁○○存
    款及甲○○存款之行為，時間相距兩年餘，顯見兩者並非基於概括之犯意，與連
    續犯之構成要件不符，是以被告所犯之詐領丁○○存款、偽簽丁○○署押及捺指
    印、詐領甲○○存款之三犯行，係犯意各別，行為互異，應予分論併罰，九十
    三年度偵緝字第一二五號併案部分，與起訴事實完全相同，屬同一案件，本院自
    得併予審理，起訴書雖僅載被告在警詢筆錄、檢察官偵訊筆錄上偽造丁○○之
    簽名，未載及捺指印及在限制住居具結書上偽簽丁○○署押並捺指印部分，惟該
    些未載及部分業經被告自白不諱，並有該警詢筆錄及限制住居具結書在卷可佐，
    事證已然充分，且與偽造簽名部分屬單純之一行為，本院自得依職權予以審理。
    爰審酌被告犯後坦認所為，態度良好，惟一再犯案危害社會治安至鉅等一切情狀
    ，分別量處如主文所示之刑，並定其應執行之刑。被告在警詢筆錄上偽簽之丁○○署押一枚、捺指印六枚，在檢察官偵訊筆錄上，偽簽之丁○○署押一枚，在限
    制住居具結書上偽簽之丁○○署押一枚、捺指印一枚，依刑法第二百十九條規定
    ，均應併予宣告沒收。
三、九十三年度偵字第八○六二號聲請併案辦理意旨略以：被告丙○○於九十一年三
    月十二日中午十二時許，在臺中縣沙鹿鎮靜宜大學圖書館內，竊取戊○○所有之
    身分證等財物後（竊盜部分另移他案併辦），竟另行起意，於同日持戊○○之身
    分證，至合作金庫銀行西臺中分行，冒戊○○之名義開立帳戶，並於開戶申請書
    上偽簽、偽蓋戊○○之署名、印文，以偽造該申請書，再持交該銀行之職員辦理
    ，嗣又持戊○○之身分證，冒戊○○之名義，分別向遠傳電信、和信電信、台灣
    大哥大電信等公司，申請行動電話使用。因認被告此部分行為涉犯偽造文書罪嫌
    ，並與前揭起訴論罪科刑之事實有連續犯之裁判上一罪關係云云。
四、按連續犯之所謂出於概括犯意，必須其多次犯罪行為自始均在一個預定犯罪計劃
    以內，出於主觀上始終同一犯意之進行，若中途另有新犯意發生，縱所犯為同一
    罪名，究非連續其初發的意思，即不能成立連續犯（最高法院七十年臺上字第六
    二九六號判例參照）。查被告在本院供稱：「（問：你冒戊○○名義去開戶及
    辦理行動電話，與本案偽簽丁○○署押及捺指印部分有何關聯？）沒有關聯，我
    拿被害人證件犯其他案件都是竊取後才臨時起意，事先沒有計劃，因為要看竊得
    什麼東西及我當時需要做什麼才會決定」（參本院卷第四二頁審判筆錄），足見
    被告主觀意識中，對於冒丁○○名義應訊與冒戊○○名義開戶及申請行動電話之
    行為，並非自始即在一個預定犯罪計劃內，被告冒丁○○名義應訊係在九十年
    九月四日，而冒戊○○名義開戶及申請行動電話係在九十一年三月十二日之後，
    時間相距半年以上，且前者所犯為偽造署押罪，後者應係涉犯偽造私文書之罪嫌
    ，所犯罪名亦不相同，與連續犯之構成要件均不符合，兩案顯無連續犯之關係，
    是以此部分併案內容即非起訴效力所及，本院無法併予審理，應退回檢察官另行
    處理。
據上論斷，應依刑事訴訟法第二百七十三條之一第一項、第二百九十九條第一項前段
，刑法第二百十七條第一項、第三百三十九條之二第一項、第二百十九條、第五十一
條第五款，判決如主文。
中      華      民      國    九十三    年      五      月     十一     日
                                        法  官  李  秋  娟
右正本證明與原本無異。
如不服本判決，應於判決送達後十日內向本院提出上訴狀，上訴於臺灣高等法院臺中
分院( 須附繕本 )。
                                        書記官
中      華      民      國    九十三    年      五      月     十一     日
附錄論罪科刑法條
中華民國刑法第二百十七條
 (偽造盜用印章印文或署押罪)
偽造印章、印文或署押，足以生損害於公眾或他人者，處三年以下有期徒刑。
盜用印章、印文或署押，足以生損害於公眾或他人者，亦同。
中華民國刑法第三百三十九條之二
意圖為自己或第三人不法之所有，以不正方法由自動付款設備取得他人之物者，處三
年以下有期徒刑、拘役或一萬元以下罰金。
以前項方法得財產上不法之利益或使第三人得之者，亦同。
